【裁判字號】    92,易緝,33
【裁判日期】    920626
【裁判案由】    違反毒品危害防制條例
【裁判全文】
臺灣屏東地方法院刑事判決                          九十二年度易緝字第三三號
    公  訴  人  臺灣屏東地方法院檢察署檢察官
    被      告  甲○○
右列被告因違反毒品危害防制條例案件，經檢察官聲請簡易判決處刑（民國九十一年
度毒偵字第五九二號），本院潮州簡易庭審酌後認為不宜以簡易判決處刑，移送本院
改依通常程序審理，本院判決如左：
    主  文
甲○○施用第二級毒品，處有期徒刑伍月，如易科罰金，以佰元折算壹日。
    事  實
一、甲○○前於民國八十八年間因施用毒品案件，經法院裁定觀察勒戒，有繼續施用
    毒品傾向，再裁定強制戒治，嗣因實施成效良好，停止強制戒治，交付保護管束
    ，保護管束期滿，經臺灣屏東地方法院檢察署檢察官於八十九年九月五日，以八
    十九年度戒毒偵字第三七一號為不起訴處分確定。九十年間復因施用毒品案件，
    經臺灣屏東地方法院檢察署檢察官提起公訴，法院判處有期徒刑一年確定，同時
    聲請強制戒治，經法院裁定令入戒治處所施以強制戒治，因實施成效良好，停止
    強制戒治交付保護管束（保護管束期間自九十一年三月七日至同年十月七日止）
    ，其於保護管束期間之九十一年五月二十三日下午四時四十五分許經臺灣屏東地
    方法院檢察署觀護人依法定期採集尿液回溯九十六小時內之某時，在不詳地點施
    用第二級毒品安非他命一次，該尿液經台灣檢驗科技股份有限公司檢驗，其結果
    呈現第二級毒品甲基安非他命陽性反應，因而查獲上情。
二、案經臺灣屏東地方法院檢察署檢察官主動簽分偵查起訴。
    理  由
一、訊據被告甲○○矢口否認有何施用第二級毒品安非他命之犯行，並辯稱：可能係
    伊有食用屏東基督教醫院藥方和中藥偏方，亦可能係在驗尿前一天去汽車賓館找
    朋友吸入二手煙，方在尿液代謝出甲基安非他命陽性反應云云。經查：
  (一)按立吸食煙毒及甲基安非他命者之旁，同時吸入該吸食者燃燒藥物所排出之氣體
    （即俗稱之二手煙），能否在尿液中被檢出煙毒或甲基安非他命反應，文獻上尚
    無此類研究報告，惟按法務部調查局檢驗煙毒經驗研判，若非共處於密閉狹小之
    空間，並故意大量吸入該氣體，或非長時間與吸毒者直接相向且存心大量吸入吸
    毒者所呼出之煙氣，以二手煙中可能存在之低劑量煙毒或安非他命，應不致於尿
    液中代謝出煙毒或甲基安非他命反應。又有關吸入毒品之「二手煙」（即被動吸
    入）後，尿液是否能驗出該毒物的問題，據本科之經驗，尚無因被動吸入毒品而
    致尿液驗出的案例，經遍查相關文獻後，亦無嗎啡或海洛因之被動吸入研究報告
    ，目前僅有被動吸入大麻之報告，而該項研究認為「一般吸食方式之二手煙（即
    被動吸入大麻）並不會使免疫抗體方法之檢驗呈陽性反應」，有台北榮民總醫院
    毒藥物諮詢中心八十一年四月六日覆台灣高等法院高雄分院函在卷可按。查被告
    所親排之尿液經送臺灣檢驗科技股份有限公司，以氣相層析質譜儀法檢驗，其結
    果呈甲基安非他命陽性反應，甲基安非他命濃度達三０一八ｎｇ／ｍｌ，顯高於
    閾值一０００ｎｇ／ｍｌ甚多，有該公司於九十一年六月六日編號為ＫＺ000
    000000000號濫用藥物尿液檢驗報告一紙在卷可稽，參諸前開說明，被
    告親排尿液有甲基安非他反應之濃度高於閾值甚多，顯無可能係立於施用毒品者
    之旁而產生，被告辯稱係在驗尿前一天去汽車賓館找朋友吸入二手煙，方在尿液
    代謝出甲基安非他命陽性反應云云，自無足採。
  (二)再者，被告於九十一年五月間之就診情形，係於九十一年五月十八日因食慾不振
    、噁心、嘔吐至財團法人屏東基督教醫院門診，診斷為Ｃ型肝炎合併急性惡化及
    疑似麻醉藥品使用，該次門診醫師開給之藥物為Ｐｒｉｍｐｅｒａｎ，Ｍｅｓｙ
    ｒｅｌ，Ｃｉｋｅｔｉｎ，Ｇｅｓｃｈｗｕｒｒｕ等，皆不會產生有甲基安非他
    命代謝物，有該醫院九十一年九月二十七日91屏基醫醫字第九一０九０八九號函
    卷可稽。而其食用之中藥偏方其成分不明，無從送驗辨識，被告辯稱：可能係伊
    有食用屏東基督教醫院藥方和中藥偏方，方在尿液代謝出甲基安非他命陽性反應
    云云，亦無可採。
  (三)綜此，被告所辯顯不足採。又毒品施用後於尿液中可檢出之時間，受施用劑量及
    頻率、施用方式、飲水量之多寡、個人體質及其代謝情況等因素影響，因個案而
    異，一般可檢出之時間為海洛因服用後二－四天、嗎啡二－四天、安非他命一－
    四天、甲基安非他命一－五天、ＭＤＭＡ一－四天、大麻一－十天，有行政院衛
    生署管制藥品管理局九十二年三月十日以管檢字第０九二０００二四九五號函覆
    本院函示在卷可參，被告確有於九十一年五月二十三日下午四時四十五分許經臺
    灣屏東地方法院檢察署觀護人依法定期採集尿液回溯九十六小時內之某時施用第
    二級毒品安非他命一次，應堪以認定。此外，復有臺灣屏東地方法院檢察署受保
    護管束人尿液檢體監管紀錄表在卷可按，被告於前揭時、地施用第二級毒品安非
    他命之犯行，洵堪認定。
  (四)被告前因施用毒品案件，經法院裁定觀察勒戒，有繼續施用毒品傾向，再裁定強
    制戒治，嗣因實施成效良好，停止強制戒治，交付保護管束，保護管束期滿，經
    臺灣屏東地方法院檢察署檢察官以八十九年度戒毒偵字第三七一號為不起訴處分
    確定。九十年間復因施用毒品案件，經臺灣屏東地方法院檢察署檢察官提起公訴
    ，法院判處有期徒刑一年確定，同時聲請強制戒治，經法院裁定令入戒治處所施
    以強制戒治，因實施成效良好，停止強制戒治交付保護管束（保護管束期間自九
    十一年三月七日至同年十月七日止），有交付保護管束刑事裁定書、不起訴處分
    書、刑事判決書、臺灣屏東地方法院檢察署刑事資料查註紀錄表、全國施用毒品
    案件紀錄表、受觀察勒戒人毒品及前科紀錄簡列表、臺灣高等法院被告全國前案
    紀錄表、臺灣屏東地方法院法務部在監在押資料表各一件在卷可按。被告三犯前
    開施用第二級毒品安非他命之犯行已臻明確，應依法論科。
二、按安非他命為毒品危害防制條例第二條第二項第二款所定之第二級毒品，不得非
    法持有、施用。核被告甲○○所為，係犯毒品危害防制條例第十條第二項施用第
    二級毒品罪。被告持有安非他命行為，為施用之高度行為所吸收，不另論罪。爰
    審酌被告犯罪動機、目的、手段，及前因施用毒品案件，強制戒治保護管束期間
    ，即再犯本件施用第二級毒品犯行，顯係慣於施用毒品成癮，危害其本身健康及
    社會安全匪淺，及其犯罪後猶飾詞狡辯，犯後態度不佳等一切情狀，量處如主文
    所示之刑，並諭知易科罰金之折算標準，以資儆懲。
據上論斷，應依刑事訴訟法第四百五十二條、第二百九十九條第一項前段，毒品危害
防制條例第十條第二項，刑法第十一條前段、第四十一條第一項，罰金罰鍰提高標準
條例第二條，判決如主文。
本案經檢察官趙燕利到庭執行職務
中      華      民      國      九十二      年      六    月    二十六  日
                                      臺灣屏東地方法院刑事第三庭
                                          審判長法  官 蔡國卿
                                                法  官 洪乙心
                                                法  官 李淑惠
右正本證明與原本無異。
對於本判決如有不服應於收受送達後十日內向本院提出上訴書狀上訴於台灣高等法院
高雄分院並按他造當事人之人數附具繕本。
                                          書記官   魏慧夷
中      華      民      國      九十二      年      六    月 二十六     日
附錄論罪法條
毒品危害防制條例第十條
施用第一級毒品者，處六月以上五年以下有期徒刑。
施用第二級毒品者，處三年以下有期徒刑。


司法院資訊處製作；財團法人民間司法改革基金會備份。
